【裁判字號】    97,訴,1515
【裁判日期】    971230
【裁判案由】    清償債務
【裁判全文】
臺灣高雄地方法院民事判決              97年度訴字第1515號
原      告  丙○○
訴訟代理人  楊昌禧律師
            梁育誠律師
被      告  乙○○
            甲○○
共      同
訴訟代理人  呂郁斌律師
當事人間清償債務事件，本院民國97年12月17日言詞辯論終結，
判決如下：
    主  文
被告乙○○、甲○○應給付原告新臺幣壹佰貳拾肆萬玖仟參佰元
，及自民國九十七年二月二十六日起至清償日止，按年息百分之
五計算之利息。
訴訟費用由被告乙○○、甲○○負擔。
本判決於原告以新臺幣肆拾壹萬參仟參佰元為被告預供擔保後，
得予假執行。但被告乙○○、甲○○如以新臺幣壹佰貳拾肆萬玖
仟參佰元為原告預供擔保，得免為假執行。
    事  實  及  理  由
一、原告主張：被告乙○○、甲○○於民國81年10月間共同向伊
    借款新臺幣（下同）500 萬元，約定82年1 月30日清償，利
    息則約定為月息3 分，被告2 人並提供其等共有坐落高雄縣
    橋頭鄉○○段178 地號、179 地號、180 地號土地3 筆（下
    稱系爭不動產）設定抵押予原告指定之訴外人陳明如，及於
    81年10月30日共同簽發同額本票交付與伊，表明願負清償責
    任。嗣屆期被告未能清償，經聲請拍賣抵押物後，僅受償5,
    000,700 元，則以年息5%依5 年期間計算，被告2 人尚積欠
    1,249,300 元，又原告否認本件有被告抗辯已以系爭不動產
    及其上建號410 號建物即門牌號碼高雄縣橋頭鄉○○路1之1
    號之房屋（下稱系爭房地）作價抵充本件借款情事，且被告
    2 人於本院91年度訴字第311 號案件（下稱另案）亦否認有
    抵充之情，至於原告配偶即訴外人黃靖惠之訴訟代理人在另
    案如何主張，並不能拘束原告，而法院判決亦未認定被告有
    以系爭房地作價5 百萬元抵充本件借款。是原告就被告尚積
    欠之前開金額，爰依消費借貸之法律關係，提起本訴，並聲
    明：(一)被告乙○○、甲○○連帶給付（或給付）原告1,
    249,300 元及自起訴狀繕本送達翌日起算法定遲延利息，(二)
    願供擔保請准宣告假執行。
二、被告則以：其等對借款及遭拍賣抵押物受償之金額部分並不
    爭執，但該債務早經原告將系爭房地過戶至其妻黃靖惠名下
    ，用以抵充全部500 萬元本息欠款，此由黃靖惠之訴訟代理
    人於另案主張足證，故當初已以500 萬元價金抵充，其等已
    無積欠原告任何款項，原告之請求，並無理由等語，資為抗
    辯。並聲明：(一)駁回原告之訴，(二)如受不利判決願供擔保免
    為假執行。
三、本件經兩造協議簡化爭點，不爭執事項如下：
  (一)被告乙○○、甲○○於81年10月間共同向原告借款500 萬元
    ，約定82年1 月30日清償，利息則約定為月息3 分，被告並
    提供系爭不動產為抵押及簽發同額之本票交付與原告。有本
    票及他項權利證明書在卷可稽。
  (二)原告曾聲請拍賣抵押物，並經執行程序而受償5,000,700 元
    。業經本院依職權調取本院96年度執字第41420 號卷查明屬
    實。
四、本件兩造爭點如下：
  (一)本件債務是否業經被告以系爭房地抵充而消滅？
  (二)如無抵充情事，原告之債權餘額為若干。
五、本院之判斷：
  (一)本件債務是否業經被告以系爭房地抵充而消滅？
    原告起訴主張被告乙○○、甲○○於81年10月間共同向伊借
    款500 萬元，約定82年1 月30日清償，利息約定為月息3 分
    ，被告提供共有之系爭不動產設定抵押予原告指定之陳明如
    ，並共同簽發同額本票交付與伊，表明願負清償責任。嗣屆
    期被告未能清償，經聲請拍賣上開抵押物後，僅受償5,000,
    700 元，其等尚積欠原告1,249,300 元，乃依法起訴請求，
    惟被告則以其等已以系爭房地作價過戶予原告之配偶黃靖惠
    抵充積欠原告債務，故並無積欠原告任何債務置辯。經查：
  1.原告主張被告2 人前於81年10月間共同向原告借款500 萬元
    ，約定82年1 月30日清償，利息約定為月息3 分，並提供系
    爭不動產為抵押及簽發同額之本票交付與原告，除有本票及
    他項權利證明書在卷可稽，被告亦不爭執，堪信為真。又原
    告曾聲請拍賣抵押物，並經執行程序而受償5,000,700 元。
    業經本院依職權調取本院96年度執字第41420 號卷查明屬實
    ，兩造亦均不爭執，堪信屬實。
  2.又按當事人主張有利於己之事實者，就其事實有舉證之責，
    民事訴訟法第277 條定有明文。被告固以前揭情詞置辯，然
    觀諸被告於另案抗辯其等並未將系爭房屋出賣予黃靖惠，亦
    未曾將所有權移轉登記予黃靖惠或交付予黃靖惠告占有。被
    告為系爭房屋之所有權人且合法占有。雖有向原告借款5 百
    萬元未為清償，但並未將系爭房屋出賣並以價金抵充清償借
    款等情，此有另案判決（即本院91年度訴字第311 號判決足
    參）附卷可參。且被告於另案第二審上訴時復以其等向黃靖
    惠之夫（即原告）借款500 萬元，而設定本金500 萬元抵押
    權（系爭土地部分）予訴外人陳明如，因債務還沒有清償，
    權狀等資料都放在原告那裡沒有還；84年間委託原告辦理系
    爭房屋之保存登記，以便貸款返還所欠債務，證件交付原告
    ，嗣原告於85年12月間稱要補印鑑證明才能辦保存登記，其
    等不知情才會交付印鑑證明，黃靖惠係憑該印鑑證明及盜刻
    之印章辦理系爭房地之買賣所有權移轉登記，其等並未將系
    爭房地出賣予黃靖惠，亦未移轉所有權予黃靖惠或交付黃靖
    惠占有使用，仍為系爭房地之所有權人等語抗辯，此有另案
    第二審判決（即臺灣高等法院高雄分院92年度上易字第49號
    判決）附卷可參（見本院卷第38頁），並經本院調閱上開另
    案全卷查核屬實。是被告既於另案中一再陳明其等係系爭房
    地之所有權人，並未將系爭房地出賣予黃靖惠，亦未將系爭
    房地出賣並以價金抵充積欠原告之借款，且黃靖惠於另案訴
    請被告遷讓房屋，亦經本院91年度訴字第311 號、臺灣高等
    法院高雄分院92年上易字第49號判決、最高法院95年度台上
    字第1092號判決認定黃靖惠與被告間並無買賣關係存在，而
    駁回黃靖惠之訴確定。是自難認被告上開抵充之抗辯核與事
    實相符。則被告於本件訴訟以於另案中有以系爭房地作價過
    戶予原告之配偶黃靖惠抵充積欠原告債務，並以黃靖惠之訴
    訟代理人亦同此主張置辯，除難認與事實相符外，亦有違誠
    信原則及證據法則，核無足採。
  (二)如無抵充情事，原告之債權餘額為若干？
    原告主張被告2 人共同借款之本息（利息僅以法定利息5%計
    算，並以5 年計算）迄今共6,250,000 元，扣除伊已受償之
    5,000,700 元後，被告尚積欠本息為1,249,300 元等語，被
    告則以如系爭債務未以系爭房地作價抵充，其等對原告所計
    算金額，並不爭執（見本院卷第66頁）。而承上所述，本件
    既無從認定被告之抵充抗辯有理由，是原告主張被告2 人迄
    今尚積欠之本息應為1,249, 300元，自堪採信。從而，原告
    就上開債權餘額，依消費借貸之法律關係請求被告給付，自
    屬有理由。
六、綜上所述，原告主張被告乙○○、甲○○為共同借款人，就
    其等尚積欠之本金餘額，依消費借貸之法律關係請求，核屬
    有據，又兩造間並未以契約約定或依法律明定應由被告2 人
    負連帶清償責任，難認被告乙○○、甲○○就借款債務應負
    連帶清償責任部分（原告原請求被告2 人連帶給付，嗣已改
    請求本院依法判斷，見本院卷第84頁），本院認原告請求被
    告乙○○、甲○○給付1,249,300 元，及自起訴狀繕本送達
    翌日之97年2 月26日起至清償日止，按年息5%計算利息，核
    屬正當，應予准許。
七、原告及被告陳明願供擔保請准宣告假執行或免為假執行，經
    核均與規定相符，爰分別酌定相當之擔保金額予以宣告。
八、本件事證已臻明確，兩造其餘陳述主張、攻擊防禦方法及所
    提證據，經審酌後認於本判決結果不生影響，爰不一一論述
    ，附此敘明。
九、據上論結：原告之訴為有理由，依民事訴訟法第78條、第
    390 條第2 項、第392 條 ，判決如主文。
中    華    民    國    97    年    12    月    30    日
                  民事第四庭  審判長法  官  林玉心
                                    法  官  王奕勛
                                    法  官  楊淑珍
以上正本係照原本作成。
如不服本判決，應於送達後20日內，向本院提出上訴狀並表明上
訴理由，如於本判決宣示後送達前提起上訴者，應於判決送達後
10日內補提上訴理由書（須附繕本）。
中    華    民    國    97    年    12    月    30    日
                                    書記官  吳韻芳


司法院資訊處製作；財團法人民間司法改革基金會備份。
